【裁判字號】    95,上訴,1827
【裁判日期】    950808
【裁判案由】    偽造文書
【裁判全文】
臺灣高等法院刑事判決                 95年度上訴字第1827號
上  訴  人  台灣板橋地方法院檢察署檢察官
上  訴  人
即  被  告  丙○○
上列上訴人因被告偽造文書案件，不服台灣板橋地方法院94年度
訴字第1062號，中華民國95年4月20日第一審判決（起訴案號：
台灣板橋地方法院檢察署93年度偵續字第279號）提起上訴，本
院判決如下：
    主  文
上訴駁回。
丙○○緩刑貳年。
    事  實
一、丙○○以其夫廖富國之名義僱用印尼籍家庭監護工甲○○○○○○
    ○○○○○○○○（起訴書漏載為SISILIA SENSIAN）其中文名為沈
    安娜，在台北縣永和市○○路51巷12號5樓之住處，從事相
    關之勞務工作。丙○○因積欠沈安娜薪資，沈安娜向台北縣
    政府勞工局聲請調解。詎丙○○為掩飾其欠薪，於民國92年
    3月25日前之某日，在其上開住處，將沈安娜平日練習簽名
    之紙張上，擅自加載「我向雇主借支NT＄180,000，特立此
    據，以茲證明」，並在沈安娜簽名前加載「借款人」等文字
    ，偽造沈安娜積欠其18萬元之借據，於92年3月25日，在台
    北縣政府勞工局會議室處理勞資爭議協調會中提出行使，出
    示主張沈安娜向其借支18萬元，抵銷所積欠之沈安娜薪資，
    足以生損害於沈安娜。
二、案經沈安娜訴由台灣板橋地方法院檢察署檢察官偵查起訴。
    理  由
一、上開犯罪事實，業據被告丙○○於本院審理中自白不諱（見
    本院95年7月3日準備程序筆錄第3頁，95年7月25日審判決錄
    第2頁、第4頁、第5頁），核與被害人即證人沈安娜於偵查
    中在檢察事務官前所證述之情節相符。另經證人桃園中壢天
    主教希望職工中心社工人員乙○○、翻譯人員葉茉莉、台北
    縣政府勞工局人員吳建寰等證述在台北縣勞工局會議室召開
    協調會議之經過綦詳，復有被告偽造之借據原本在卷可稽（
    見92年度發查字第1997號卷第46頁證物袋內）。證人沈安娜
    於檢察官之陳述為被告以外之人於審判外之言詞。然被告於
    本院業已認罪，並表示沈安娜業已返回印尼，不可能來台作
    證，其對沈安娜於檢察官事務官之陳述沒有意見，不爭執其
    證據能力。本院審酌該證據資料製作時之情況，並無違法不
    當及證明力明顯過低之瑕疵，認為以之作為證據應屬適當，
    本件被告犯行，事實明確，足以認定，自應依法論科。
二、核被告所為，係犯刑法第216條、第210條之行使偽造私文書
    罪。被告取得告訴人簽名之紙張後，用以偽造借據，其盜用
    署押，係偽造私文書之階段行為；偽造借據後復持以行使，
    偽造私文書之低度行為，應為行使之高度行為所吸收，均不
    另論罪。至檢察官起訴書僅起訴被告偽造私文書部分之犯行
    ，對被告行使偽造私文書之犯行漏未起訴；惟公訴檢察官已
    於原審審理中以補充理書補正被告行使偽造私文書之犯罪事
    實，且核被告偽造私文書及行使偽造私文書之犯行，具有吸
    收犯之實質上一罪關係，法院自應併予審判，附此敘明。
三、原審援引刑法第216條、第210條、第41條第1項前段（行為
    時法）、第38條第1項第2款，罰金罰鍰提高標準條例第2條
    （行為時法）等規定。審酌被告僱用印尼籍之告訴人擔任家
    庭監護工，未依約給付薪資，以偽造借據方式，除致告訴人
    之權益受損，及其犯後態度等一切情狀，量處有期徒刑6月
    ，如易科罰金，以銀元300元折算1日，以資懲儆。扣案偽造
    之借據1紙，係供犯罪所用之物，且係被告所偽造，為其所
    有（於協調會中，僅出示並未交付），依刑法第38條第1項
    第2款規定，宣告沒收。經核其認事用法，均無不合。至被
    告於犯罪時之刑法第41條第1項前段規定：「犯最重本刑為5
    年以下有期徒刑以下之刑之罪，而受6個月以下有期徒刑或
    拘役之宣告，因身體、教育、職業、家庭之關係或其他正當
    事由，執行顯有困難者，得以1元以上3元以下折算一日，易
    科罰金。」又受刑人行為時之易科罰金折算標準，修正前罰
    金罰鍰提高標準條例第2條前段（現已刪除）規定，就其原
    定數額提高為100倍折算1日，則本件受刑人行為時之易科罰
    金折算標準，以銀元300元折算1日，經折算為新臺幣後，應
    以新臺幣900元折算為1日。惟95年7月1日修正公布施行之刑
    法第41條第1項前段規定：「犯最重本刑為五年以下有期徒
    刑以下之刑之罪，而受六個月以下有期徒刑或拘役之宣告者
    ，得以新臺幣一千元、二千元或三千元折算一日，易科罰金
    。」比較修正前後之易科罰金折算標準，以行為時之法律，
    較有利於被告。應依刑法第2條第1項前段，原則上應適用修
    正前行為時之法律，原審法律適用並無不當。公訴人上訴意
    旨，以被告欺壓外勞，且未對外籍家庭監護工為補償，原審
    量刑過輕；被告上訴意旨，以原審量刑過重，均就原審適法
    範圍裁量權之行使為爭執。惟本件被告已與沈安娜為和解，
    有經印尼政府及我國駐印尼台北經濟貿易代表處認證之和解
    協議書、沈安娜之聲明書、刑事撤回告訴狀在卷可按。原審
    判決量刑並無明顯之失當或違反比例原則，上訴均無理由，
    應予駁回。惟念被告前無不良素行，未曾受有期徒刑以上刑
    之宣告，有本院被告前案紀錄表在卷可按，且被告已至印尼
    與被害人和解，被害人表示不願追究，已如前述，被告經此
    教訓，當知所警惕，而無再犯之虞，乃同時宣告緩刑2年，
    以勵自新。
四、據上論斷，應依刑事訴訟法第368條，刑法第74條第1項第1
    款，判決如主文。
本案經檢察官郭啟東到庭執行職務。
中    華    民    國    95    年    8     月    8     日
                  臺灣高等法院刑事第十六庭
                              審判長法  官  葉騰瑞
                                    法  官  黃俊明
                                    法  官  趙功恆
以上正本證明與原本無異。
如不服本判決，應於收受送達後十日內向本院提出上訴書狀，其
未敘述上訴之理由者並得於提起上訴後十日內向本院補提理由書
（均須按他造當事人之人數附繕本）。
                                    書記官  孫佩琳
中    華    民    國    95    年    8     月    8     日
附錄本案論罪科刑法條全文：
刑法第216條
行使第210條至第215條之文書者，依偽造、變造文書或登載不實
事項或使登載不實事項之規定處斷。
刑法第210條
偽造、變造私文書，足以生損害於公眾或他人者，處5年以下有
期徒刑。


司法院資訊處製作；財團法人民間司法改革基金會備份。
